【裁判字號】    96,交聲,285
【裁判日期】    970109
【裁判案由】    違反道路交通管理處罰條例
【裁判全文】
臺灣宜蘭地方法院交通事件裁定         96年度交聲字第285號
原處分機關  交通部公路總局新竹區監理所桃園監理站
異  議  人
即受處分人  甲○○
上列受處分人因違反道路交通管理處罰條例案件，對於交通部公
路總局新竹區監理所桃園監理站所為如附表所示之三十八件裁決
聲明異議，經臺灣桃園地方法院以96年度交聲字第46號裁定移送
本院，本院裁定如下：
    主  文
交通部公路總局新竹區監理所桃園監理站就如附表所示之伍件裁
決處分均撤銷。
甲○○均不罰。
    理  由
一、本件原處分機關認異議人即受處分人甲○○所有車牌號碼LP
    —0958號自小貨車，於附表所示之時間，停放於台北縣土城
    市○○路上收費停車格內，因未自行繳納停車費，且經主管
    機關台北縣政府催繳後，仍未依規定繳納停車費，主管機關
    台北縣政府即對於異議人開立違反道路交通管理事件通知單
    舉發，交通部公路總局新竹區監理所桃園監理站（下稱原處
    分機關）遂於民國96年1月17日依道路交通管理處罰條例第
    56條第2項之規定，以附表所示之5件裁決書，各裁處異議人
    罰鍰新台幣（下同）300元。
二、訊據異議人甲○○固坦承伊所有車牌號碼LP—0958號自小貨
    車，確有於附表所示之時間（共計5次），停放於台北縣土
    城市○○路上收費停車格內，且未自行繳納停車費之事實，
    惟堅決否認有任何違反道路交通管理處罰條例第56條第2項
    「在道路收費停車處所停車，經催繳不依規定繳費」之違規
    行為，辯稱：伊一直沒有收到紅單及繳費通知單，繳費通知
    單於96年有補寄給伊，伊有去繳納，紅單是寄到桃園廣興路
    633號，但伊於93年已經遷到宜蘭市等語。經查：
  (一)按汽車駕駛人在道路收費停車處所停車，未依規定繳費，主
    管機關應書面通知駕駛人於七日內補繳，並收取必要之工本
    費用，逾期再不繳納，處300元罰鍰，道路交通管理處罰條
    例第56條第2項定有明文。依上開規定，關於「在道路收費
    停車處所停車，未依規定繳費」之行為，主管機關須踐行「
    以書面通知駕駛人於七日內補繳」之程序後，因駕駛人逾期
    仍未不繳納，始得依上開規定開立舉發單為舉發。
  (二)又處理違反道路交通管理事件，有關文書送達之程序，依行
    政程序法之規定；而送達，於應受送達人之住居所、事務所
    或營業所為之，違反道路交通管理事件統一裁罰基準及處理
    細則第5條、行政程序法第72條第1項亦定有明文。因此，關
    於前揭「通知駕駛人於七日內補繳停車費之書面通知」，自
    應對於應受送達人即駕駛人之住居所、事務所或營業所為之
    ，始生合法送達之效力。倘若前揭書面通知並未合法送達予
    駕駛人，縱駕駛人逾該書面通知所定之期限仍未繳納停車費
    ，主管機關仍不得對於駕駛人開立停車費逾期不繳之舉發單
    。另關於車輛監理機關所登記之駕駛人（車主）之住址，固
    可為主管機關寄發「補繳停車費書面通知」之參考，然因人
    民有遷徙之自由，且法令亦未規定駕駛人（車主）變更住址
    時，應向車輛監理機關為申報，因此當主管機關對於車輛監
    理機關所登記之駕駛人（車主）住址寄發「補繳停車費書面
    通知」時，若遇有非本人收受而無法判定該送達是否合法時
    ，主管機關自應主動查明駕駛人（車主）之最新住址，若地
    址已有變更，更應重為送達，如此其所為「補繳停車費書面
    通知」之送達程序始能謂為合法，主管機關方能再為後續開
    立舉發單之舉發行為。
  (三)查異議人即受處分人自93年2月13日起，即遷居於宜蘭縣宜
    蘭市○○路145巷9號，業據異議人陳明在卷，並有戶役政連
    結作業系統查詢資料1紙在卷可佐。而關於異議人所有車牌
    號碼LP—0958號自小貨車，於如附表所示之時間，停放於台
    北縣土城市○○路上收費停車格內，未自行繳納停車費之行
    為，台北縣政府於95年9月18日對於異議人寄發之「補繳停
    車費書面通知」，均係針對「桃園縣八德市○○路633號」
    之地址為寄發，且均無人簽收，而於95年9月21日寄存於郵
    局招領之事實，有台北縣政府96年3月15日北府交營字第
    0960159963號函檢送之二次催繳單查詢結果、送達證書在卷
    可稽。但依前述，本件異議人自93年2月13日起即遷居於「
    宜蘭縣宜蘭市○○路145巷9號」，則台北縣政府將上開「補
    繳停車費書面通知」寄至非屬應受送達人即異議人住居所、
    事務所或營業所之「桃園縣八德市○○路633號」之送達行
    為，於法尚有未合，自不生合法送達之效力。而台北縣政府
    既未將「補繳停車費書面通知」合法送達予異議人，則異議
    人縱未依限繳納停車費，異議人之所為亦與道路交通管理處
    罰條例第56條第2項所規定之舉發及裁罰要件不符，亦即異
    議人並無「汽車駕駛人在道路收費停車處所停車，未依規定
    繳費，於主管機關應書面通知駕駛人七日內補繳後，逾期再
    不繳納」之違規行為。是台北縣政府針對異議人本件停車費
    未繳行為，並未踐行「以書面通知駕駛人於七日內補繳」之
    合法程序，即逕依道路交通管理處罰條例第56條第2項之規
    定，對於異議人開立舉發單為舉發，自與法定要件不合，均
    非適法。原處分機關逕依台北縣政府上開違法舉發行為，對
    於異議人就附表所示違規時間所為裁罰處分，其所為之裁決
    亦均不適法。
三、綜上所述，針對異議人本案5次停車費未繳行為，台北縣政
    府既未踐行「以書面通知駕駛人於七日內補繳」之合法程序
    ，則異議人自無「汽車駕駛人在道路收費停車處所停車，未
    依規定繳費，於主管機關應面通知駕駛人七日內補繳後，逾
    期再不繳納」之違規行為，原處分機關未察，遽對異議人為
    如附表所示之裁決，即均難認為允當，是本院認異議人之異
    議均有理由，爰將如附表所示裁決處分撤銷，並改諭知異議
    人不罰，以資適法。
四、據上論斷，應依道路交通案件處理辦法第20條前段，裁定如
    主文。
中    華    民    國    97    年    1     月    9     日
                  交通法庭    法  官  辜  漢  忠
以上正本證明與原本無異。
如不服本裁定，應於裁定送達後5日內向本院提出抗告狀。（需
附繕本）
                              書記官   許 麗  汝
中    華    民    國    97    年     1    月          日
附表
┌─┬───────────┬──────┬─────────┐
│編│交通部公路總局新竹區監│  違規時間  │  違規地點        │
│號│理所桃園監理站違反道路│            │                  │
│  │交通管理事件裁決書字號│            │                  │
├─┼───────────┼──────┼─────────┤
│１│桃監裁罰字第裁        │95年7 月31日│台北縣土城市○○路│
│  │52-CJP539378號        │15時16分    │                  │
├─┼───────────┼──────┼─────────┤
│２│桃監裁罰字第裁        │95年8 月1 日│同上              │
│  │52-CJP539519號        │15時1 分    │                  │
├─┼───────────┼──────┼─────────┤
│３│桃監裁罰字第裁        │95年8 月2 日│同上              │
│  │52-CJP539696號        │15時1 分    │                  │
├─┼───────────┼──────┼─────────┤
│４│桃監裁罰字第裁        │95年8 月3 日│同上              │
│  │52-CJP539819號        │15時1 分    │                  │
├─┼───────────┼──────┼─────────┤
│５│桃監裁罰字第裁        │95年8 月4 日│同上              │
│  │52-CJP539957號        │15時1 分    │                  │
└─┴───────────┴──────┴─────────┘


司法院資訊處製作；財團法人民間司法改革基金會備份。
